【裁判字號】    91,訴,2449
【裁判日期】    920813
【裁判案由】    違約賠償金
【裁判全文】
臺北高等行政法院判決                            九十一年度訴字第二四四九號
                              .
    原      告  臺灣警察專科學校
    代  表  人  甲○○
    訴訟代理人  乙○○律師
    複  代理人  許筱欣律師
                李玉海律師
    被      告  丙○○
                丁○○
右當事人間因違約賠償金事件，提起行政訴訟。本院判決如左：
    主  文
被告應給付原告新台幣參拾柒萬零捌佰陸拾捌元，及自民國九十一年八月一日起至清
償日止，按週年利率百分之五計算之利息。
訴訟費用由被告負擔。
    事  實
一、事實概要：被告丙○○為原告學校專科警員班第十一期畢業學生（學籍號碼：0
    0000000）。被告丙○○於八十一年八月五日入學時簽具入學志願書，約
    定畢業後在警察機關應連續服務至少六年，否則情願賠償在學全部費用，並由被
    告丁○○出具保證書，保證被告丙○○如於服務年限內擅自離職或經撤職、免職
    ，被告丁○○願負連帶賠償丙○○在學期間全部公費之保證責任。嗣被告丙○○
    於八十三年六月三十日畢業後，經分發於基隆市警察局服務，於八十七年十一月
    二十四日辭職在案，原告主張依其與被告丙○○入學志願書所為之約定及由被告
    丁○○所為之連帶保證，被告二人應賠償被告丙○○在校訓練期間所領之薪俸、
    津貼、主副食費及所有訓練費等，共計新台幣（下同）三十七萬零八百六十八元
    ，而提起本件行政訴訟。
二、兩造聲明：
    (一)原告聲明：如主文所示。
    (二)被告聲明：駁回原告之訴。
三、兩造之爭點：原告得否依被告丙○○入學時簽訂之志願書及被告丁○○出具連帶
    保證書，請求被告二人賠償被告丙○○在校期間一切教育練費用。
    (一)原告主張之理由：
      1.被告丙○○係原告之畢業生，因畢業後任警職未滿規定六年期限，經辭職在
        案，依入學志願書之約定彼應賠償在校訓練期間所領薪俸、津貼、主副食費
        及所有訓練費，計被告丙○○應賠償三十七萬八百六十八元，有賠償費用計
        算標準表可稽。又原告丙○○入學時以被告丁○○為保證人，連帶保證被告
        丙○○其應負之賠償責任，亦有保證書乙紙可證。
      2.查被告丙○○以其非自願請辭致使服務年限未滿六年，故毋庸賠償原告訓練
        費用云云，惟被告丙○○於八十七年間確係因自認「不適任警務工作，想要
        換工作跑道，另起事業。」等情，而自行請辭，有原告丙○○自書報告書一
        紙可考，足見被告丙○○所辯被迫辭職云云，顯非事實。況原告追償訓練費
        用乃以被告在警察機關未連續服務滿六年為條件，而今被告既已請辭獲准，
        條件既已成就，原告自得不問原因逕行請求被告賠償在學訓練費用，縱被告
        所辯為真，亦與本件無涉。
    (二)被告主張之理由：
      1.被告丙○○於八十七年十一月間賃屋於基隆市信義區○○○路一六六之二十
        三號三樓，同年同月二十一日基隆市警察局第一分局南榮派出所進入上址搜
        索，致使被告告丙○○遭誣陷涉嫌槍砲彈藥刀械管制條例案件，移送偵辦。
        嗣被告丙○○之上屬長官以維護警譽等理由要求被告自行辭職務，被告告雖
        表明自己之清白，卻被迫以電腦繕打辭職報告，並以被告丙○○陳報加班費
        專用之印章蓋印，被告丙○○本人並未親自簽名。是以當初原告請被告丙○
        ○辭職之程序是否有瑕疵而影響辭職之效力？
      2.被告辭職後，尚有債務要負擔，且雙親均失業，自己亦罹憂鬱症，被告丙○
        ○雖獲基隆地方法院檢察署不起訴處分書，卻無法使被告復職，依被告等目
        前情況實無力負擔原告請求返還之違約賠償金。
    理  由
一、查原告主張被告丙○○係原告學校畢業之學生，其於八十一年八月五日入學時，
    曾與原告簽訂入學志願書，約定畢業後願遵守警察學校畢業學生服務年限辦法規
    定事項，在警察機關（或委託代訓機關）連續服務至少六年，否則願賠償在學全
    部費用，並由被告丁○○為連帶保證人，保證丙○○如於服務年限內擅自離職或
    經撤職、免職者，其願負賠償丙○○在學期間費用之責任。嗣被告丙○○於八十
    三年六月三十日畢業後，分發於基隆市警察局服務，惟於八十七年十一月二十四
    日自行辭職在案，擔任警職未滿六年，及其在校訓練期間所領薪俸、津貼、主副
    食費及所有訓練費，計三十七萬零八百六十八元之事實，業據提出內政部八十七
    年十二月一日八七警專教字第０四七一六號函、入學志願書、入學保證書、賠償
    費用計算表及被告申請辭職之報告書為證，並為被告所不爭執，自堪認原告之主
    張為真實。
二、被告雖均辯稱：被告丙○○當時因遭誣陷違反槍砲彈藥刀械管制條例而移送檢察
    官偵查中，其上屬長官以維護警譽等理由，要求其自行辭職，被告丙○○被迫之
    下而辭職，並非不願履行契約云云，惟未能舉證以實其說，況被告所言縱認屬實
    ，亦僅係被告丙○○辭職之原因，為法律行為之動機，並不影響其辭職之效力，
    被告據此而抗辯辭職無效，核不足採，
三、從而，原告依據被告丙○○簽立之入學志願書及被告丁○○填具之入學保證書之
    約定，請求被告二人給付原告三十七萬零八百六十八元，及自起訴狀繕本送達翌
    日即九十一年八月一日起至清償日止，按年息百分之五計算之利息，為有理由，
    應予准許。
四、據上論結，本件原告之訴為有理由，爰依行政訴訟法第九十八條第三項前段、第
    一百零四條、民事訴訟法第八十五條第一項前段，判決如主文。
中      華      民      國    九十二    年      八      月     十三     日
                       臺 北 高 等 行 政 法 院   第 二 庭
                                          審 判 長 法  官  徐瑞晃
                                                   法  官  李得灶
                                                   法  官  吳慧娟
右為正本係照原本作成。
如不服本判決，應於送達後二十日內，向本院提出上訴狀並表明上訴理由，如於本判
決宣示後送達前提起上訴者，應於判決送達後二十日內補提上訴理由書（須按他造人
數附繕本）。
中      華      民      國    九十二    年      八      月     十四     日
                                                   書記官  李淑貞


司法院資訊處製作；財團法人民間司法改革基金會備份。
